【裁判字號】    89,判,1528
【裁判日期】    890512
【裁判案由】    房屋稅
【裁判全文】
行  政  法  院  判  決                          八十九年度判字第一五二八號
    原      告  甲○○
    被      告  臺北市稅捐稽徵處
右當事人間因房屋稅事件，原告不服財政部中華民國八十八年五月五日台財訴第00
0000000號再訴願決定，提起行政訴訟，本院判決如左︰
    主  文
原告之訴駁回。
    事  實
緣原告所有坐落台北市○○○路○段一○八號七樓之十七房屋，前於八十五年十一月
十二日遭火災焚燬，嗣原告於同年十一月二十七日向被告所屬中南分處申請免徵房屋
稅，該分處仍依房屋稅條例第八條之規定，自八十五年十一月起停徵系爭房屋稅，旋
於八十六年度開徵八十五年度之房屋稅時，被告核定系爭房屋稅為新台幣（下同）一
、四一四元。原告不服，申請復查，未獲變更，提起訴願、再訴願，遞遭決定駁回，
遂提起行政訴訟，茲摘兩造訴辯意旨於次：
原告起訴意旨及補充理由略謂：原告所有房屋因火災無法修復使用，除向被告所屬稅
捐稽徵處申請免徵房屋稅外，尚須檢附被告所屬稅捐稽徵處核定受災情形向國稅局申
請減免個人所得稅，且被告既未完成調查函覆，又根據何種依據核定減免數額，從而
發單要求原告繳納？據此被告顯有延遲辦理人民申請案件與未依相關法規核定人民應
納稅捐之事實。而訴願及再訴願決定僅以核定稅額無誤一筆帶過，根本無關本訴「被
告所屬稅捐稽徵處未依相關法規實地勘查災害現場後函復申請人」之重點。請求判決
將再訴願決定、訴願決定及原處分均撤鈞等語。
被告答辯意旨略謂︰一、按房屋稅條例第八條規定：「房屋遇有焚燬、坍塌、拆除至
不堪居住程度者，應由納稅義務人申報當地主管稽徵機關查實後，在未重建完成期內
，停止課稅。」、同條例第十二條規定：「房屋稅每年徵收一次，其開徵日期由省（
市）政府定之。新建、增建或改建房屋，於當期建造完成者，均須按月比例計課，未
滿一個月者不計。」二、有關原告主張其所有房屋因火災無法修復使用，除向被告申
請免徵房屋稅外，尚須檢附被告核定受災情形向財政部台北市國稅局申請減免個人所
得稅，且被告既未完成調查函覆，又根據何種事實核定減免數額從而發單要求原告繳
納？據此被告顯有延遲辦理人民申請案件與未依稅捐相關法規核定人民應繳納稅捐之
事實乙節，經查房屋稅每年徵收乙次，且係按月比例課稅，首揭房屋稅條例已有明文
規定，系爭房屋於八十五年十一月十二日遭火焚燬，經被告調查屬實，乃准自八十五
年十一月份起免徵房屋稅，惟八十五年七月至同年十月之房屋稅一、四一四元仍應徵
收，原告主張被告未完成調查函覆云云，顯係誤解，核不足採。是本案揆諸首揭法條
規定，並無違誤。三、綜上論結，原告之訴應認為無理由，請求駁回原告之訴等語。
    理  由
按「房屋遇有焚燬、坍塌、拆除至不堪居住程度者，應由納稅義務人申報當地主管稽
徵機關查實後，在未重建完成期內，停止課稅。」「房屋稅每年徵收一次，其開徵日
期由省（市）政府定之。新建、增建或改建房屋，於當期建造完成者，均須按月比例
計課，未滿一個月者不計。」分別為房屋稅條例第八條及第十二條所明定。本件原告
所有坐落台北市○○○路○段一○八號七樓之十七房屋，前於八十五年十一月十二日
遭火災焚燬，嗣原告於同年十一月二十七日向被告所屬中南分處申請免徵房屋稅，該
分處乃依房屋稅條例第八條之規定，自八十五年十一月起停徵糸爭房屋稅，旋於八十
六年開徵八十五年度之房屋稅時，被告核定系爭房屋稅為新台幣（下同）一、四一四
元。原告不服，申請復查，未獲變更，乃循序提起行政訴訟，主張如事實欄所載。經
查：(一)、本件原告所有台北市○○○路○段一○八號七樓之十七房屋，前於八十五年
十一月十二日遭火災焚燬，嗣原告於同年十一月二十七日向被告所屬中南分處申請免
徵房屋稅，該分處乃依房屋稅條例第八條之規定，准自八十五年十一月起停徵系爭房
屋稅，旋於八十六年度開徵八十五年度之房屋稅時，被告核定系爭房屋稅為一、四一
四元。原告不服，主張系爭房屋因火災無法修復使用，前已申請免徵房屋稅，並獲被
告所屬中南分處北市中南（乙）字第四二四九四號函覆准予免徵在案。近突收稅單，
應有錯誤等語，申請復查。被告原處分（復查決定）以查房屋稅每年徵收一次，且係
按月比例計課，八十五年度房屋稅之課徵期間為八十五年七月至八十六年六月，而系
爭房屋係於八十五年十一月十二日始焚燬，被告所屬中南分處自八十五年十一月起已
停徵該房屋稅，即八十五年度僅課稅四個月（八十五年七月至十月），並無不合為由
，乃駁回其復查之申請，揆諸首揭規定，核無違誤。(二)、房屋稅每年徵收乙次，且係
按月比例課稅，首揭房屋稅條例已有明文規定，系爭房屋於八十五年十一月十二日遭
火焚燬，經被告調查屬實，乃准自八十五年十一月份起免徵房屋稅，而八十五年七月
至同年十月之房屋稅一、四一四元，係在遭火焚燬前，並非在未重建完成期內，原處
分及訴願決定均已論述甚明，原告仍主張被告未完成調查函覆乙節，尚屬誤會。(三)、
綜上所述，原告所訴，核無可採，一再訴願決定，遞予維持原處分（復查決定），均
無不合，原告起訴意旨，難謂有理，應予駁回。
據上論結，本件原告之訴為無理由，爰依行政訴訟法第二十六條後段，判決如主文。
中    華    民    國     八十九      年      五      月      十二       日
                    行 政 法 院 第 六 庭
                                審 判 長 評  事      鍾  曜  唐
                                         評  事      徐  樹  海
                                         評  事      高  啟  燦
                                         評  事      蔡  進  田
                                         評  事      劉  鑫  楨
右  正  本  證  明  與  原  本  無  異
                                         法院書記官  陳  盛  信
中    華    民    國     八十九      年      五      月      十五       日


司法院資訊處製作；財團法人民間司法改革基金會備份。
